【裁判字號】    92,台上,1013
【裁判日期】    920306
【裁判案由】    違反肅清煙毒條例等罪
【裁判全文】
最高法院刑事判決                              九十二年度台上字第一○一三號
    上  訴  人  丙○○○
    選任辯護人  吳 建 勛律師
                江 雍 正律師
                游 雪 莉律師
    上  訴  人  丁 ○ ○
    選任辯護人  田 平 安律師
    上  訴  人  乙 ○ ○
                甲 ○ ○
右上訴人等因違反肅清煙毒條例等罪案件，不服台灣高等法院高雄分院中華民國八十
八年十二月七日第二審判決︵八十七年度上訴字第六九八號，起訴案號：台灣屏東地
方法院檢察署八十四年度偵字第五二九九號、第五三六０號︶，提起上訴，本院判決
如左：
    主  文
原判決關於丁○○、甲○○科刑及丙○○○、乙○○部分均撤銷，發回台灣高等法院
高雄分院。
其他上訴駁回。
    理  由
一、撤銷發回︵即丁○○、甲○○科刑及丙○○○、乙○○︶部分：
本件原判決認定上訴人丙○○○、丁○○、甲○○、乙○○有與其事實欄三所載已死
亡之龔見陽共同基於非法販賣化學合成麻醉藥品安非他命、毒品海洛因營利之概括犯
意，以龔見陽之名義對外販賣安非他命、海洛因，上訴人四人負責接聽電話，或取貨
、送貨、收款、開車接送龔見陽出外販賣，而自民國八十四年二月間某日起，至同年
八月十四日止，連續在屏東縣佳冬鄉○○村○○路八十二號等處，販賣海洛因給沈裕
鴻、陳慶宗、陳育成、戴秀、蔡志賢、曾明雄、馮錦源等人，非法販賣安非他命給
沈裕鴻、阮俊諭、李明財、蔡志賢、鄭澤銓等人。因而撤銷第一審上開部分之科刑判
決，均改論處上訴人四人共同連續販賣毒品罪刑︵甲○○處有期徒刑九年，其餘三人
均處有期徒刑七年七月︶，及共同連續非法販賣化學合成麻醉藥品罪刑︵甲○○處有
期徒刑六年，其餘三人均處有期徒刑五年一月︶，並定其應執行刑。固非無見。惟查
：︵一︶、行為人對於數罪同時有各別之犯意，而藉由一個行為以達成者，即係一行
為而觸犯數罪名，應依刑法第五十五條關於想像競合犯之規定，從一重處斷。本件原
判決事實記載上訴人四人連續販賣海洛因予沈裕鴻、陳慶宗、陳育成、戴秀、蔡志
賢、曾明雄、馮錦源等人，非法販賣安非他命給沈裕鴻、阮俊諭、李明財、蔡志賢、
鄭澤銓等人，亦即認定上訴人四人有分別販賣海洛因、安非他命予沈裕鴻、蔡志賢二
人，而依原判決理由欄參一｜(一)援引沈裕鴻於警詢之供述，係稱向龔見陽購買很多次
海洛因及安非他命，次數很多等語︵原判決第十一頁倒數第六行、第五行︶；如果無
訛，沈裕鴻似非稱分別買入該二種毒品，則沈裕鴻究竟如何買入？是否同時買入？此
與認定上訴人四人如有共同販賣該二種毒品，應否適用刑法第五十五條關於想像競合
犯規定從一重處斷，至有關係，原審未予究明，遽認係犯意各別，罪名互異，而分論
併罰，自嫌速斷。︵二︶、科刑判決認定之事實，倘與所採之證據不相適合，即屬證
據上理由矛盾，其判決當然違背法令。原判決於理由欄參一｜(五)，以證人蔡志賢、鄭
澤銓、曾明雄雖稱施用之海洛因、安非他命並非向上訴人四人所購買，但甲○○及證
人阮俊諭、沈裕鴻於警詢均指證，其等三人有向龔見陽購買海洛因或安非他命為由，
因而認上訴人四人有販賣海洛因予蔡志賢、曾明雄，有販賣安非他命予蔡志賢、鄭澤
銓。然依警詢筆錄所載，甲○○於警詢僅供及，有販賣海洛因予曾明雄、蔡志賢，有
販賣安非他命予鄭澤銓；阮俊諭於警詢祇供述，龔見陽等人有販賣安非他命予蔡志賢
、鄭澤銓；沈裕鴻則均未提及有販賣予蔡志賢、鄭澤銓、曾明雄︵見屏東縣警察局枋
寮分局第一九八０號卷第十頁、第十五頁、第二十一頁︶。原判決此部分理由之論述
與卷內資料不符，有判決理由矛盾之違法。又販賣海洛因及安非他命予蔡志賢、曾明
雄部分，依卷證資料，僅甲○○自白販賣海洛因予蔡志賢、曾明雄，且祇阮俊諭供述
蔡志賢有向龔見陽購買安非他命，而蔡志賢、曾明雄二人卻又否認其事，原審未究明
有何其他證據足資補強，遽採信甲○○、阮俊諭之供述，難謂與證據法則無違。以上
，或為上訴意旨所指摘，或為本院得依職權調查之事項，應認原判決關於丁○○、甲
○○上開科刑部分，及丙○○○、乙○○部分，均有撤銷發回更審之原因。
二、駁回︵即甲○○施用第一級毒品及施用第二級毒品︶部分：
上訴人甲○○施用第一級毒品免刑部分，於八十八年十二月二十二日上訴，未具理由
，迄今逾期已久，於本院未判決前仍未提出，此部分上訴自非合法。又其施用第二級
毒品免刑部分，核屬刑事訴訟法第三百七十六條第一款之案件，既經第二審判決，自
不得上訴於第三審法院。甲○○一併提起上訴，亦非適法。均應予駁回。
據上論結，應依刑事訴訟法第三百九十七條、第四百零一條、第三百九十五條，判決
如主文。
中      華      民      國    九十二    年      三      月      六      日
                              最高法院刑事第十二庭
                                  審判長法官  張  淳  淙
                                        法官  謝  俊  雄
                                        法官  蘇  振  堂
                                        法官  張  春  福
                                        法官  呂  丹  玉
      右正本證明與原本無異
                                              書  記  官
中      華      民      國    九十二    年      三      月     十三     日


司法院資訊處製作；財團法人民間司法改革基金會備份。
